最高法院刑事判決　　　　　　　　九十六年度台非字第八三號
上　訴　人　最高法院檢察署檢察總長
被　　　告　甲○○
上列上訴人因被告違反毒品危害防制條例案件，對於台灣板橋地
方法院中華民國九十五年十二月十八日第一審確定判決（九十五
年度訴字第二四五０號，起訴案號：台灣板橋地方法院檢察署九
十五年度毒偵字第四六五四號），認為部分違法，提起非常上訴
，本院判決如下：
    主  文
原判決關於施用第二級毒品部分撤銷。
    理  由
非常上訴理由稱：「按除刑事訴訟法有特別規定外，未受請求之
事項予以判決者，其判決當然違背法令，同法第三百七十九條第
十二款定有明文。查本件檢察官起訴之犯罪事實係被告甲○○『
於（民國）九十五年六月四日下午，在台北縣政府警察局三重分
局厚德派出所採尿前二十六小時內之某時，在不詳地點施用第一
級毒品海洛因一次』（九十五年度毒偵字第四六五四號）。至於
移送併案審理部分，亦僅為被告『於九十五年七月五日下午，在
台北縣政府警察局蘆洲分局偵查隊採尿前二十六小時內之某時，
及於九十五年七月十三日下午，在台北縣政府警察局蘆洲分局集
賢派出所採尿前二十六小時內之某時，各在不詳地點，施用第一
級毒品海洛因各一次』犯行部分（九十五年度毒偵字第四六八九
、四八九八號）。至於被告『於九十五年七月十三日某時，在台
北縣政府警察局蘆洲分局集賢派出所採尿前九十六小時內之某時
，施用第二級毒品安非他命』犯行部分，並不包括在內。（此部
分業經檢察官另行起訴，由同法院於九十五年十二月四日，以九
十五年度易字第一八一七號判決在案），有起訴書及併案意旨書
在卷可憑，乃原判決竟就被告所涉之施用第二級毒品犯行部分予
以論罪科刑，並與施用第一級毒品罪刑合併處罰，定應執行刑，
顯係就未受請求事項予以判決，揆諸首揭法條所示，當然違背法
令。案經確定，且對被告不利，爰依刑事訴訟法第四百四十一條
、第四百四十三條提起非常上訴，以資糾正」等語。
本院按未受請求之事項予以判決者，其判決為當然違背法令，刑
事訴訟法第三百七十九條第十二款定有明文。本件原判決以被告
甲○○前於九十二年間，因施用毒品案件經法院裁定令入戒治處
所施以強制戒治，執行完畢後五年內，基於施用第一級毒品之犯
意，自九十五年六月二日某時起至同年七月十二日某時止，接續
多次在台北縣蘆洲市○○路三十四巷一００號住處附近等處所，
以針筒注射之方式施用第一級毒品海洛因多次；另基於施用第二
級毒品之犯意，於九十五年七月十三日某時，在台北縣政府警察
局蘆洲分局集賢派出所採尿前九十六小時內之某時，在上開處所
以玻璃球內放置毒品安非他命粉末燒烤吸取煙氣之方式，施用第
二級毒品安非他命等情，乃認被告所為係犯毒品危害防制條例第
十條第一項之施用第一級毒品罪（接續犯）及同條第二項之施用
第二級毒品罪，所犯上開二罪，犯意各別、行為互殊，應分論併
罰。然查，本件依檢察官起訴書（台灣板橋地方法院檢察署九十
五年度毒偵字第四六五四號）所載犯罪事實，係被告「於九十五
年六月四日下午在台北縣政府警察局三重分局厚德派出所採尿前
二十六小時內之某時，在不詳地點施用第一級毒品海洛因一次」
，同署檢察官移送併案審理之部分，亦僅為被告「於九十五年七
月五日下午在台北縣政府警察局蘆洲分局偵查隊採尿前二十六小
時內之某時，在不詳地點施用第一級毒品海洛因一次」，及「於
九十五年七月十三日下午在台北縣政府警察局蘆洲分局集賢派出
所採尿前二十六小時內之某時，在不詳地點施用第一級毒品海洛
因一次」，有各該檢察官起訴書、併案意旨書（台灣板橋地方法
院檢察署九十五年度毒偵字第四六八九、四八九八號）在卷可稽
，其起訴及移送併案審理部分均不及於前揭之施用第二級毒品犯
行，是以本件就該部分並未經起訴，原審不察，竟併為有罪之實
體判決，顯係就未受請求（起訴）之事項予以判決，此部分判決
當然為違背法令。案經確定，並不利於被告，非常上訴意旨，執
以指摘，洵有理由。應由本院將原判決此部分撤銷，以資糾正及
救濟。
據上論結，應依刑事訴訟法第四百四十七條第一項第一款，判決
如主文。
中　　華　　民　　國　九十六　年　  四 　 月 　十九 　日
                      最高法院刑事第六庭
                          審判長法官  呂　潮　澤
                                法官  吳　昆　仁
                                法官  孫　增　同
                                法官  趙　文　淵
                                法官  吳　　　燦
      本件正本證明與原本無異
                                      書  記  官
中　　華　　民　　國　九十六　年　  四 　 月  二十五　日
                                                    ｍ
